【裁判字號】    90,台上,1044
【裁判日期】    900301
【裁判案由】    違反槍砲彈藥刀械管制條例
【裁判全文】
最高法院刑事判決                                九十年度台上字第一○四四號
    上  訴  人  甲○○
    選任辯護人  陳紹淓律師
右上訴人因違反槍砲彈藥刀械管制條例案件，不服台灣高等法院中華民國八十七年十
二月一日第二審判決（八十七年度上訴字第四六○二號，起訴案號：台灣板橋地方法
院檢察署八十六年度偵字第一九○八八號），提起上訴，本院判決如左：
    主  文
原判決撤銷，發回台灣高等法院。
    理  由
本件原判決認定上訴人甲○○於民國八十六年八月三十一日凌晨一時許，夥同李龍貴
（已死亡）及綽號「阿富」之成年男子，欲與張火木談判李龍貴被詐賭情事。於前往
臺北縣三重市○○○路二○七號二樓張火木住處途中，上訴人與李龍貴、綽號「阿富
」之人即共同基於持槍挾持並剝奪張火木行動自由之犯意聯絡，由李龍貴在車上自其
所攜帶皮包內，取出具有殺傷力之貝瑞塔美國廠製九ＭＭ口徑制式半自動手槍（槍號
ＢＥＲ４０３８７８Ｚ，以下簡稱九二手槍），及槍身上有ＭＳ標記九ＭＭ口徑制式
半自動手槍（槍號Ｒ５９２７２，以下簡稱九○手槍）各一把，且均裝上內含具殺傷
力且可供軍用之九釐米口徑制式手槍子彈若干顆（實際數目不詳）之彈匣各一個。將
上開九二手槍交由上訴人持有，另將上開九○手槍交由「阿富」持有。李龍貴並指示
上訴人及「阿富」分別將手槍插於腰際。於同日凌晨一時許抵達張火木住處後，即由
李龍貴要求張火木外出說明有關骰子重疊詐賭之事，並由上訴人及「阿富」亮出分別
插於腰際之手槍，張火木迫於無奈而應允外出談判。遂由李龍貴駕駛車輛，上訴人坐
於前右座，綽號「阿富」則與張火木同坐於後座，而共同挾持張火木抵達臺北縣三重
市與蘆洲市交界處堤防上談判，以此脅迫之非法方法剝奪張火木之行動自由。約一小
時後，張火木應允分十天、每天償還李龍貴十萬元，再由李龍貴、上訴人、綽號「阿
富」之男子駕駛車輛將張火木送返住處，張火木始回復其行動自由。嗣於同年九月九
日晚上九時十五分許，因李龍貴遭不明人士持槍殂殺身亡，警方乃於當日晚上十一時
許前往臺北縣三重市○○街一九二巷十七號三樓李龍貴住處，由上訴人帶領員警在該
住處廚房內，起出李龍貴所使用內置前揭九二手槍及九○手槍各一支、九釐米口徑之
制式手槍子彈二十二顆，及口徑○‧三八吋制式轉輪手槍子彈六顆之皮包一只等情。
因認第一審論處上訴人共同未經許可，無故持有手槍罪刑，並於刑之執行完畢或赦免
後，令入勞動場所，強制工作三年，固非無見。
惟查：(一)按依司法院釋字第四七一號解釋全文意旨觀之，自該解釋公布之後，凡在槍
砲彈藥刀械管制條例修正公布前，犯該條例第十九條第一項所列之罪者，除合於刑法
第九十條第一項之情形，得依該條項宣付保安處分外，均不得逕依上開條例第十九條
第一項宣付強制工作。本件原判決認定上訴人所犯無故持有槍彈罪之犯罪時間為八十
六年八月三十一日，係在槍砲彈藥刀械管制條例修正公布前所為，依上說明除合於刑
法第九十條第一項之情形，得依該條項宣付保安處分外，均不得宣付強制工作。第一
審判決依上開條例第十九條第一項逕為強制工作之宣告，原判決未予糾正，仍予以維
持，揆諸首揭說明，自屬於法有違。(二)按違禁物得單獨宣告沒收，刑法第四十條但書
定有明文。本件扣案之子彈九釐米口徑之制式手槍子彈十三發（已試射九發），及口
徑○‧三八吋制式轉輪手槍子彈六發，原判決雖認定該子彈非上訴人因犯罪而持有之
違禁物，但檢察官既已聲請依法宣告沒收，揆諸上揭說明，仍應為單獨沒收之諭知。
原判決卻說明應另由檢察官處理云云，自有不適用法則之違誤。上訴意旨執以指摘原
判決不當，非無理由，應認有發回更審之原因。
據上論結，應依刑事訴訟法第三百九十七條、第四百零一條，判決如主文。
中      華      民      國     九十     年      三      月      一      日
                              最高法院刑事第七庭
                                  審判長法官  吳  雄  銘
                                        法官  池  啟  明
                                        法官  石  木  欽
                                        法官  郭  毓  洲
                                        法官  吳  三  龍
      右正本證明與原本無異
                                              書  記  官
中      華      民      國     九十     年      三      月       五     日


司法院資訊處製作；財團法人民間司法改革基金會備份。
